# **Alex Espinosa-Correa**

Medellín, Colombia

🖂 alex.espinosa@udea.edu.co 🞧 alexespinosaco 👂 0000-0002-7353-1182

Biólogo y candidato a doctor de la Universidad de Antioquia, especializado en el campo de la botánica y la palinología. Cuento con más de cuatro años de experiencia docente en botánica y biología general. Poseo habilidades en el manejo de diversos sistemas operativos, software de ofimática, herramientas bioinformáticas, sistemas de información geográfica (SIG), el lenguaje de programación R, así como en sistemas de publicación como Quarto y Markdown. Además, tengo dominio de técnicas y métodos botánicos, histológicos, palinológicos y de biología molecular, así como conocimientos en Ciencia Abierta y Reproducible.

### Educación

Doctor en Biología - Universidad de Antioquia - Medellín, Colombia 2019-pendiente de ceremonia de grados

Estudio aerobiológico en la ciudad de Medellín (Colombia): una variable biológica de la calidad del aire en una ciudad altamente contaminada

#### Biólogo - Universidad de Antioquia - Medellín, Colombia

2011-2018

Exploración de la utilidad de la región ITS en estudios filogeográficos de plantas de áreas de Páramo

# Experiencia

#### Biólogo-Palinólogo - Universidad de Antioquia

feb 2024 – abr 2024

Análisis palinológico de muestras de suelo provenientes del municipio de Envigado, evidenciando los morfotipos polínicos encontrados en estos suelos, con la finalidad de resolver la posible ocurrencia de actividades agrícolas en el área de estudio.

#### Profesor de cátedra - Universidad de Antioquia

feb 2023 – jul 2023

Preparación de clases, calificación de exámenes e informes, atención y asesoría de estudiantes, desarrollo de las prácticas de los laboratorios de biología de las plantas.

#### Estudiante instructor - Universidad de Antioquia

mar 2019 - nov 2022

Preparación de clases, calificación de exámenes e informes, atención y asesoría de estudiantes, desarrollo de las prácticas de los laboratorios de biología de las plantas y biología general.

Auxiliar en curatoría y manejo de colecciones - Universidad de Antioquia sep 2018 – oct 2018 Curatoría y manejo de colecciones de especímenes botánicos de diferentes proyectos realizados a lo largo de varios años por el Grupo de Estudios Botánicos GEOBOTA del Instituto de Biología de la Universidad de Antioquia.

#### Monitor del curso Botánica - Universidad de Antioquia

jul 2017 – jun 2018

Asistencia en campo, asesoría a estudiantes, acompañamiento durante las prácticas de laboratorio, organización y limpieza del laboratorio.

#### Monitor del curso Fisiología - Universidad de Antioquia

ene 2017 – jun 2017

Asesoría a estudiantes, acompañamiento durante las prácticas de laboratorio, organización y limpieza del laboratorio.

#### Monitor del curso Fisiología vegetal - Universidad de Antioquia

jun 2016 – dic 2016

Asesoría a estudiantes, acompañamiento durante las prácticas de laboratorio, organización y limpieza del laboratorio.

## Monitor del curso Anatomía vegetal - Universidad de Antioquia

julio 2015 - junio 2016

Recolecta de material vegetal, asesoría a estudiantes, acompañamiento durante las prácticas de laboratorio, organización y limpieza del laboratorio.

## Auxiliar de investigación - Universidad de Antioquia

ene 2015 - may 2016

Preparación, procesamiento, obtención, observación y descripción de cortes histológico mediante técnicas histológicas en el proyecto Comparación de la anatomía caulinar de especies del género *Bomarea* Mirb.

Monitor del curso Biología celular y molecular - Universidad de Antioquia dic 2014 – jun 2015 Asesoría a estudiantes, acompañamiento durante las prácticas de laboratorio, organización y limpieza del laboratorio.

## **Aptitudes**

Campo Experiencia en elaboración de colecciones vegetales y en la toma de datos en campo.

**Informática** Experiencia y conocimiento en el manejo de Sistemas Operativos (iOS, Linux, macOS, Windows), software de ofimática (Google Docs Editors y Microsoft Office), Google Classroom, software bioinformáticos (moleculares y filogenéticos), en lenguaje de programación R, en sistemas de información geográfica (QGIS) y creación de contenido en Quarto y Markdown.

**Laboratorio** Experiencia en técnicas y métodos palinológicos (obtención, identificación y análisis), de biología molecular (extracción, amplificación, edición y análisis de secuencias de ADN con fines de estudios filogenéticos y poblaciones) e histológicos (obtención, preparación, observación y descripción de tejidos animales y vegetales).

**Otros** Experiencia en la organización y logística de eventos académicos. Experiencia en la elaboración de inventarios de materiales e insumo de laboratorio (SGA).

#### Encuentros académicos

#### I Simposio del Jardín Botánico de Medellín - Medellín, Colombia Asistencia

26 oct 2023

#### XI Congreso Colombiano de Botánica - Villavicencio, Colombia

6-10 nov 2022

Ponencia Estudio aerobiológico en la ciudad de Medellín (2019 – 2022)

#### XI Congreso Colombiano de Botánica - Villavicencio, Colombia

6-10 nov 2022

**Ponencia** Palinología de sedimentos superficiales como herramienta para la reconstrucción de paleopaisajes en Cundinamarca

## XI Congreso Colombiano de Botánica - Villavicencio, Colombia

6-10 nov 2022

Poster Atlas aeropalinológico de Colombia

#### XI Congreso Colombiano de Botánica - Villavicencio, Colombia

6-10 nov 2022

Poster Catálogo polínico de plantas ornamentales y espontáneas de la Universidad de Antioquia

#### X Congreso Colombiano de Botánica - Florencia, Colombia

18-22 ago 2019

Poster Utilidad de ITS en estudios filogeográficos de plantas de Páramo

II Simposio Colombiano en Sistemática y Evolución de Plantas - Medellín, Colombia 2-3 ago 2018 Ponencia Utilidad de ITS en estudios filogeográficos de plantas de Páramo

II Simposio Colombiano en Sistemática y Evolución de Plantas - Medellín, Colombia 2-3 ago 2018 Logística

V Simposio en Ciencias Exactas y Naturales, UdeA - Medellín, Colombia 12–15 jun 2018 Ponencia Exploración de la utilidad de la región ITS en estudios filogeográficos de plantas de áreas de Páramo

I Simposio Colombiano en Sistemática y Evolución de Plantas - Medellín, Colombia 23–24 mar 2017

Logística

#### Charlas

## Curso de tratamientos taxonómicos y muestreo de plantas

22 sep 2023

Aerobiología: principios y técnicas de muestreo

## Grupo de Alergología Clínica y Experimental GACE

7 sep 2023

Aerobiología de la ciudad de Medellín

## Grupo de Alergología Clínica y Experimental GACE

12 dic 2022

Estudio aerobiológico en la ciudad de Medellín

#### **Publicaciones**

Espinosa-Correa, Á., Alzate-Guarin, F. A., & Daza-Rojas, J. M. (2020). *Utilidad de ITS en estudios filogeográficos de plantas de páramo* (E. Trujillo-Trujillo, D. D. Orrego-Gómez, & O. Perdomo, Eds.; p. 426). Editorial Asociación Colombiana de Botánica.

Espinosa-Correa, Á., Alzate-Guarin, F. A., & Daza-Rojas, J. M. (2018). *Utilidad de ITS en estudios filogeográficos de plantas de páramo* (F. A. Alzate-Guarin, I. Carmona-Gallego, & F. A. Cardona-Naranjo, Eds.; p. 15). Universidad de Antioquia.

# Reportes técnicos

Espinosa-Correa, Á., & Alzate-Guarin, F. A. (2023). Composición palinológica de un perfil con 10 muestras provenientes de la Reserva Ambiental y Arqueológica La Morena, Envigado (Antioquia) (p. 8).

Murillo-Serna, J. S., Espinosa-Correa, Á., & Alzate-Guarin, F. A. (2021). Composición palinológica de los sedimentos superficiales en cinco muestras provenientes de Chía (Cundinamarca), Colombia (p. 12).

## Membresías

# Grupo de Estudios Botánicos GEOBOTA. Universidad de Antioquia

Estudiante de doctorado

## Asociación Colombiana de Botánica

Socio activo

## Referencias

Disponible bajo petición.